臺灣彰化地方法院刑事判決　　　　　　　100年度訴字第644號
公　訴　人　臺灣彰化地方法院檢察署檢察官
被　　　告　李雅琪
上列被告因違反毒品危害防制條例案件，經檢察官提起公訴（10
0 年度毒偵字第891 號），本院逕以簡式審判程序判決如下：
    主  文
李雅琪施用第一級毒品，處有期徒刑捌月，扣案第一級毒品海洛
因包（驗餘總淨重貳點壹柒公克）沒收銷燬。又施用第二級毒
品，處有期徒刑伍月，扣案第二級毒品甲基安非他命壹包（毛重
零點貳公克）沒收銷燬，另吸食器壹個沒收。應執行有期徒刑
壹年，扣案第一級毒品海洛因包（驗餘總淨重貳點壹柒公克）
及第二級毒品甲基安非他命壹包（毛重零點貳公克）均沒收銷
燬，另吸食器壹個沒收。
    犯罪事實
一、李雅琪前因施用毒品案件，經臺灣臺中地方法院以97年毒聲
    字第406 號裁定送觀察、勒戒，後因認無繼續施用毒品之傾
    向，於民國97年7 月23日執行完畢釋放，並經臺灣臺中地方
    法院檢察署檢察官於同年月29日以97年度毒偵字第1975號為
    不起訴處分確定。詎其仍不知悔改，明知海洛因及甲基安非
    他命，分別業經公告為毒品危害防制條例第2 條第2 項第1
    、2 款所列管之第一、二級毒品，不得非法持有、施用，於
    前揭觀察、勒戒執行完畢釋放後5 年內，復個別基於施用第
    一級毒品海洛因、第二級毒品甲基安非他命之犯意，分別為
    下列犯行：
  (一)於100 年3 月14日上午6 時至6 時30分間之某時，在友人楊
    思亮位於彰化縣彰化市○○路○ 段527 號7 樓租屋處，以將
    海洛因羼入香煙中點火燃燒吸食煙氣之方式，非法施用第一
    級毒品海洛因1 次。
  (二)於上開施用第一級毒品海洛因後旋即不久，於同日上午8 時
    至8 時30分間之某時，在上址，以將甲基安非他命置於玻璃
    管內燒烤產生煙霧而吸食之方式，非法施用第二級毒品甲基
    安非他命1 次。
    嗣於100 年3 月14日下午2 時40分許，經警在上址查獲，並
    扣得其所有供施用之第一級毒品海洛因3 包（驗餘總淨重2.
    17公克）、第二級毒品甲基安非他命1 包（毛重0.32公克）
    、其所有供施用第二級毒品所用之吸食器1 個，及與本案無
    關之第一級毒品海洛因1 包（驗餘淨重0.77公克）。後於10
    0 年3 月15日上午10時50分許，經警得其同意採集尿液送驗
    ，結果呈嗎啡、安非他命、甲基安非他命陽性反應，始偵知
    上情。
二、案經彰化縣警察局彰化分局報告臺灣彰化地方法院檢察署檢
    察官偵查起訴。
    理  由
一、按除被告所犯為死刑、無期徒刑、最輕本刑為3 年以上有期
    徒刑之罪或高等法院管轄第一審案件者外，於刑事訴訟法第
    273 條第1 項程序進行中，被告先就被訴事實為有罪之陳述
    時，審判長得告知被告簡式審判程序之旨，並聽取當事人、
    代理人、辯護人及輔佐人之意見後，裁定進行簡式審判程序
    ；除簡式審判程序、簡易程序及第376 條第1 款、第2 款所
    列之罪之案件外，第一審應行合議審判，刑事訴訟法第273
    條之1 第1 項、第284 條之1 分別定有明文。本件被告李雅
    琪所犯係死刑、無期徒刑、最輕本刑為3 年以上有期徒刑或
    高等法院管轄第一審案件以外之罪，並於本院行準備程序時
    就被訴事實為有罪之陳述，本院合議庭依前揭規定，經評議
    結果，裁定改由受命法官獨任行簡式審判程序，先予敘明。
二、上揭犯罪事實，業據被告於偵訊、本院準備程序及審理時坦
    承不諱（見偵卷第12頁反面、本院100 年5 月26日準備程序
    筆錄第2 頁、同日審判筆錄第4 頁），且被告於100 年3 月
    15日上午10時50分許，經警得其同意採集尿液送驗，結果呈
    嗎啡、安非他命、甲基安非他命陽性反應一節，有彰化縣警
    察局彰化分局委託檢驗尿液代號與真實姓名對照認證單及詮
    昕科技股份有限公司濫用藥物尿液檢驗報告各1 紙在卷可稽
    （見偵卷第17頁、第18頁），此外，復有經警於100 年3 月
    14日下午2 時40分許，經被告同意在彰化縣彰化市○○路○
    段527 號7 樓查獲之白色粉末3 包、第二級毒品甲基安非他
    命1 包（毛重0.32公克）及吸食器1 個扣案可按，而上開白
    色粉末3 包，經法務部調查局鑑定結果，均含第一級毒品海
    洛因成分，驗餘總淨重2.17公克，有法務部調查局100 年5
    月25日鑑定書1 紙在卷可憑（見本院卷），足認被告自白核
    與事實相符。
三、按觀察、勒戒或強制戒治執行完畢釋放後，5 年內再犯第10
    條之罪者，檢察官應依法追訴，毒品危害防制條例第23條第
    2 項定有明文。本案被告前因施用毒品案件，經臺灣臺中地
    方法院以97年毒聲字第406 號裁定送觀察、勒戒，後因認無
    繼續施用毒品之傾向，於97年7 月23日執行完畢釋放，並經
    臺灣臺中地方法院檢察署檢察官於同年月29日以97年度毒偵
    字第1975號為不起訴處分確定，有臺灣高等法院被告前案紀
    錄表1 份在卷可參，是依首開說明，被告上開犯行，自應逕
    予追訴處罰。綜上所述，本件犯罪事證已臻明確，被告前開
    犯行，洵堪認定，應予依法論科。
四、再按海洛因、甲基安非他命分別為毒品危害防制條例第2 條
    第2 項第1 款、第2 款所規定之第一級毒品、第二級毒品，
    被告施用海洛因之行為，核係犯毒品危害防制條例第10條第
    1 項施用第一級毒品罪；施用甲基安非他命之行為，則係犯
    同條第2 項施用第二級毒品罪。被告為供施用而持有各該級
    毒品之低度行為，應分別為施用之高度行為所吸收，均不另
    論罪。被告所犯上開2 罪，犯意有別，行為互殊，應予分論
    併罰。另按犯毒品危害防制條例第4 條至第8 條、第10條或
    第11條之罪，供出毒品來源，因而查獲其他正犯或共犯者，
    減輕或免除其刑，毒品危害防制條例第17條第1 項固定有明
    文，然查毒品危害防制條例第17條第1 項關於供出來源得減
    輕其刑之規定，其立法意旨非僅對供出毒品來源之被告予以
    寬減以勵其自新，尤重在因被告供出來源，而得「查獲其他
    正犯或共犯」俾能澈底斷絕毒品，遏止毒品氾濫、蔓延，以
    貫徹防制毒品之成效，用資維護國民身心健康。故被告供出
    毒品來源者，必其供出之毒品所由來之人姓名、年籍、住、
    居所或其他足資辨別之特徵等相關事項，使調查或偵查犯罪
    之公務員得據以對之發動調查或偵查程序，並因此而確實查
    獲其人與犯行，而終能符合「因而查獲其他正犯或共犯者」
    之要件，始能適用該規定減輕其刑。雖供出來源，若因故並
    未因而確實查獲被指認人之犯行者，既與上開規定不符，自
    不得執此邀本條規定之寬典。又法院本即非屬偵查犯罪機關
    ，被告供出毒品來源，倘已無從期待偵查機關在法院辯論終
    結前因而破獲，自不得執事實審法院未就被告所謂毒品之來
    源為任何調查，而指其證據調查職責未盡（最高法院100 年
    度台上字第1740號判決意旨參照）。本案被告於警、偵訊中
    供述其毒品來源係由楊思亮提供，嗣經臺灣彰化地方法院檢
    察署檢察官於100 年4 月28日以依被告上開供述，楊思亮顯
    涉有違反毒品危害防制條例第8 條第2 項及藥事法第83條第
    1 項罪嫌，惟楊思亮因另案通緝，尚未到案，犯罪事實待查
    ，擬分他案辦理為由，簽請獲准，並於100 年5 月20日簽分
    100 年度他字第1161號，現仍偵查中一節，有100 年度他字
    第1161號偵查卷宗卷皮及簽呈影本各1 份在卷可按（見本院
    卷），足認偵查機關迄未能依被告供述之毒品來源而破獲楊
    思亮及其犯行，是故，本案尚無適用該規定對被告予以減刑
    之餘地，附此敘明。爰審酌被告曾因施用毒品經送觀察、勒
    戒，仍未知警惕，再犯本案之罪，足見其雖經觀察、勒戒治
    療程序，仍未徹底戒除惡習遠離毒害，顯未能善體國家設置
    觀察、勒戒機構，協助毒品施用者戒除毒害之良法美意，復
    曾因施用毒品經法院判刑8 月，惟念及施用毒品本質上係戕
    害自身健康之行為，尚未嚴重破壞社會秩序或侵害他人權益
    ，暨其犯罪之動機、目的、所生危害及犯罪後坦承犯行，犯
    後態度良好等一切情狀，爰分別量處如主文所示之刑，並定
    應執行刑，以示懲儆。至扣案之第一級毒品海洛因3 包（驗
    餘總淨重2.17公克）、第二級毒品甲基安非他命1 包（毛重
    0.32公克），分係毒品危害防制條例第2 條第2 項第1 、2
    款所定之第一、二級毒品，為違禁物，應依同條例第18條第
    1 項前段之規定，宣告沒收銷燬，至鑑定耗損之毒品，既已
    滅失，即無庸併予宣告沒收銷燬。另吸食器1 個，係被告所
    有供施用第二級毒品甲基安非他命所用之物，業據被告於本
    院審理時供承在卷（見上開審判筆錄第3 頁），併依刑法第
    38條第1 項第2 款規定宣告沒收。而扣案之第一級毒品海洛
    因1 包（驗餘淨重0.77公克），被告供述係訴外人楊思亮所
    有（見上開審判筆錄第3 頁），自應在楊思亮所犯案件中宣
    告沒收銷燬，附此敘明。
據上論斷，應依刑事訴訟法第273 條之1 第1 項、第299 條第1
項前段，毒品危害防制條例第10條第1 項、第2 項、第18條第1
項前段，刑法第11條、第51條第5 款、第38條第1 項第2 款，判
決如主文。
本案經檢察官施教文到庭執行職務。
中    華    民    國   100    年    5     月    31    日
                  刑事第八庭  法  官  游秀雯
以上正本證明與原本無異。
如不服本判決應於收受判決後10日內向本院提出上訴書狀，並應
敘述具體理由；其未敘述上訴理由者，應於上訴期間屆滿後20日
內向本院補提理由書（均須按他造當事人之人數附繕本）「切勿
逕送上級法院」。
中    華    民    國   100    年    5     月    31    日
                              書記官  謝志鑫
附錄本案論罪科刑法條全文：
毒品危害防制條例第10條
施用第一級毒品者，處 6 月以上 5 年以下有期徒刑。
施用第二級毒品者，處 3 年以下有期徒刑。